臺灣板橋地方法院刑事判決　　　　　　　100年度訴字第479號
公　訴　人　臺灣板橋地方法院檢察署檢察官
被　　　告　張延祥
　　　　　　　（另案於法務部矯正署臺北監獄臺北分監執行）
選任辯護人　胡坤佑律師（100年3月18日受任）
上列被告因毒品案件，經檢察官提起公訴（100 年度偵緝字第20
5 號），本院判決如下：
    主  文
張延祥無罪。
    理  由
一、公訴意旨以：被告張延祥（綽號：香腸）有多次毒品前科，
    與蔡宗池為同一所國中前後期校友關係，其明知甲基安非他
    命係毒品危害防制條例第2 條第2 項第2 款所規定之第2 級
    毒品，不得販賣、轉讓或持有，仍基於販賣第2 級毒品牟利
    之犯意，於民國（下同）99年3 月1 日在臺北縣新莊市（現
    改制為新北市新莊區，下同）民本街25巷2 之3 號蔡宗池住
    處樓下，以新臺幣2 萬元之代價販賣第2 級毒品甲基安非他
    命半兩予蔡宗池施用。嗣蔡宗池於同年月8 日21時20分許，
    在上址為警查獲，並扣得上開甲基安非他命15包（總淨重9.
    58公克），經蔡宗池供述查悉上情，案經臺灣板橋地方法院
    檢察署檢察官偵查起訴，因認被告係涉犯毒品危害防制條例
    第4 條第2 項之販賣第2 級毒品罪嫌云云。
二、按犯罪事實，應依證據認定之，無證據不得認定其犯罪事實
    ；又不能證明被告犯罪者，應諭知無罪之判決，刑事訴訟法
    第154 條第2 項、第301 條第1 項分別定有明文。而事實之
    認定，應憑證據，如未發現相當證據或證據不足以證明，自
    不能以推測或擬制之方法，為裁判基礎。再認定不利於被告
    之事實，須依積極證據，苟積極證據不足為不利於被告事實
    之認定時，即應為有利於被告之認定，更不必有何有利之證
    據；又所謂「積極證據足以為不利被告事實之認定」係指據
    為訴訟上證明之全盤證據資料，在客觀上已達於通常一般之
    人均不致於有所懷疑，而得確信被告確曾犯罪之程度，若未
    達到此一程度，而有合理懷疑之存在時，即無從為有罪之認
    定；申言之，認定犯罪事實所憑之證據，雖不以直接證據為
    限，間接證據亦包括在內，然而無論直接證據或間接證據，
    其為訴訟上之證明，須於通常一般之人均不致有所懷疑，而
    得確信其為真實之程度者，始得據為有罪之認定，倘其證明
    尚未達此一程度，而有合理之懷疑存在而無從使事實審法院
    得有罪之確信時，即應由法院為諭知被告無罪之判決；換言
    之，事實審法院倘已踐行完畢調查證據之程序後，仍無法形
    成「被告確有該當各該構成要件所欲處罰之構成要件事實」
    之確信時，即應依刑事訴訟法上「罪疑利益歸於被告（亦即
    ，倘有懷疑證據證明力之立場時，則要從被告之利益方作解
    釋的出發點）」之證據法則，而逕為被告有利之認定。
三、公訴人認被告涉犯前開販賣第2 級毒品罪嫌，無非係以證人
    蔡宗池證述之全部犯罪事實，已於偵查中3 次具結，被查扣
    毒品係向被告購買等為其論據。
四、訊據被告堅決否認有前開販賣第2 級毒品之罪嫌，辯稱：否
    認檢察官起訴之犯罪事實，我跟蔡宗池是同一個國中，但在
    國中時我沒有遇過他，我沒有賣毒品給他，98年我在看守所
    勒戒跟蔡宗池同一個房舍、同一個房間，他先出所，8 天後
    我出所經同房同學介紹認識，隔一個多月，他說他痛風跟我
    借3 萬元，我跟他催討，他沒有辦法還錢，有跟他吵架，他
    一直躲著我，錢要不回來，我也幾乎忘了他這個人，他說的
    販賣時間，我人在彰化，我真的沒有賣毒品給他，我沒有在
    賣毒品，我也沒有拿毒品給他，我吸食的毒品是向林口的阿
    明買的，他的毒品來源我不知道，我沒有賣給他等情；而本
    院前經指定為被告辯護人之公設辯護人提出辯護意旨略以：
    本件只有證人單一指述，依最高法院見解可能無法成罪，請
    審酌是否依刑事訴訟法第161 條規定，請檢察官補正，如無
    法補正，請審酌有無裁定起訴之情形【法官問檢察官有何意
    見？檢察官答：本件情況沒有其他證據可供補正，是否要以
    駁回起訴為之，請審酌本案除證人的指述外，尚有蔡宗池所
    有的扣案物佐證，以及蔡宗池的查獲經過，尚未達最高法院
    所指之完全沒有佐證之單一指述，請進行實體程序。】等情
    （各見本院100 年3 月15日準備程序筆錄）。
五、是就如上被告辯解暨辯護所指，本院獲悉本案主要爭點為被
    告有無販賣第2 級毒品予蔡宗池？而觀諸公訴如上所指被告
    被訴罪嫌證據情形，其一為被告供述，稽之被告供述全旨，
    均為否認犯罪供述，並無何坦白承認有公訴所指上情；其二
    者，為證人蔡某證述；其三是查扣毒品，為證人蔡某為警查
    獲其所持有毒品之客觀事實，均為無爭執者；本案所餘者，
    即為證人證述，則屬本案應加以究明事項。易言之，證人蔡
    某之該單一指述，得否持為對被告論罪依據，則應就其所為
    證述詳為述明，以探悉究竟。
六、經查：
(一)、證人蔡宗池於警詢陳稱略以：「警方於99年3 月8 日21時20
    分許，持搜索票前往臺北縣新莊市○○街25巷2 之3 號4 樓
    執行搜索時在場，同意警方搜索，現場查扣安非他命15小包
    ，總毛重12.58 公克，總淨重9.58公克，吸食器1 組，玻璃
    球3 個、電子磅秤2 臺，分裝袋140 個，是我本人所有，‧
    ‧‧；（該扣案物品你係如何得來？）是我向別人所購買的
    ‧‧；我吸食安非他命；我於84年間，就開始吸食安非他命
    ，斷斷續續，有毒品就吸食，最後一次是99年3 月8 日14時
    許在家中吸食；‧‧‧我要向警方供出毒品來源，查扣的毒
    品係向張延祥（綽號香腸、阿煙）之男子購買；（向其購買
    毒品如何計價？）他賣我毒品係以公克為單位，每公克大約
    是新台幣2,500 元左右；（你向他購買過幾次毒品？於何處
    交易？）大概2 至3 次，我都與他約在我家附近‧‧；（你
    與張延祥交易毒品方式為何？）他都用公用電話撥打我的手
    機，然後才聯絡交易地點；（張延祥聯絡方式？）我有他連
    絡電話，電話為0987----47；（你最後一次與其聯絡是於何
    時、何地、以何方式連絡，目的為何？）我最後一次與其聯
    絡是於99年3 月6 日下午17至18時許左右，在我家樓下與他
    見面，他以公共電話撥打我手機聯繫，目的是我要向他購買
    安非他命‧‧。」等情（見99年3 月9 日警訊筆錄，99年度
    偵字第8581號影印卷第9 至13頁）；於偵查中【本院按：係
    先以被告身分接受訊問後，再以證人身分具結】則證述：「
    （最後施用毒品為何時何地？）99年3 月6 日下午2 時許，
    在新莊住處；警詢所述實在；‧‧（毒品來源？）向張延祥
    拿的，電話為0987 ----47 ，我最多一次向張延祥拿過半兩
    安非他命，價錢20,000元，他到我住處樓下會打電話給我，
    他會親自送安非他命給我；（為何持有分裝袋140 個？）那
    是大的分裝袋，我都沒有在使用，那是用來裝零錢；（那為
    何將安非他命分裝成15包？）因為這樣比較好藏放，可以方
    便自己施用；【以下為具結後證述】（以上所述是否實在？
    ）實在。」等語（見99年3 月9 日訊問筆錄，同上卷第32、
    33頁）；復證述略以：「（你上次開庭曾經提到你的毒品來
    源是張延祥？）是；（你是何時、如何跟他買？）我是用電
    話聯繫，我當天被查獲時有9.5 多公克；我1 克都是買2,00
    0 至2,500 元；（3 月8 日被查到那天的安非他命是幾號跟
    他買的？）3 月1 日左右，差一個禮拜；（你在哪跟他買？
    ）電話聯繫，他到了會打公共電話給我，我再下樓給他錢，
    他給我毒品；（那次買多少錢、量？）2 萬元，量大概是12
    公克，因為被查獲9.5 公克之前，我用了差不多3 公克；（
    張延祥怎麼認識的？）朋友介紹說他可以拿藥；（之前你認
    識他嗎？）認識，國中時就認識，他算是我國中學長；（你
    什麼時候知道他有在賣藥？）之前有聽說，我沒他電話，後
    來他知道我在用安非他命；他有來我家找我；（你們中間有
    無其他糾紛？）沒有；（你有無欠他錢，或是他欠你錢？）
    沒有；（你為何願意指證他？）因為他之前被指證，結果警
    員到我家要抓他，就抓到我；（你對他很不滿？）也不會啊
    ，我自認倒楣；（你剛剛所述是否真實？有無挾怨報復的成
    分在？）沒有，我所述都是事實‧‧」等（見99年4 月19日
    偵查筆錄，99年度他字第2104號卷第21、22頁）；復證述略
    以：「（你之前所述販賣毒品給你吃的人是不是就是他【本
    院按指：偵查中當庭同時接受訊問之人】？）是‧‧」等（
    見本院100 年1 月21日偵查筆錄，100 年度偵緝字第205 號
    卷第40頁）。
(二)、證人蔡某於本院審理證述略以：「（你在99年3 月8 日21時
    20分時，是不是有在住處樓下被警查獲持有安非他命？）是
    在住家；（你當時被查獲的安非他命來源？）購買來的，向
    張延祥購買；（你當時被扣的15包安非他命，全部是向張延
    祥買的嗎？）全部；（是一次就向張延祥買15包，還是多次
    累積的？）我一次買的，買回來後自己分裝成15包；（你怎
    麼認識張延祥？）國中朋友介紹，他算是我學長；（你怎麼
    知道張延祥有在賣安非他命？）也是朋友講的；（你那個朋
    友是誰？）莊偉志；（他住哪裡？）住址不知道，我也沒有
    他的電話；（他為什麼要介紹張延祥給你認識？）張延祥賣
    的毒品有比較便宜；（莊偉志也有施用安非他命，所以他要
    介紹張延祥給你？）是；（你跟張延祥買過幾次安非他命？
    ）我不曉得；（你在99年2 、3 月時使用的行動電話是幾號
    ？）0987-----89 ；（張延祥的電話你知道是幾號嗎？）忘
    記了；（你購買毒品都是怎麼跟張延祥聯絡？）有時候他打
    過來，有時候我打給他；（你今天有沒有帶行動電話？）沒
    有；（張延祥的號碼你有沒有存在你的手機？）沒有；（你
    既然跟他買過好幾次毒品，那為什麼號碼不存在手機？）因
    為存在手機比較不好，因為我的電話常常換；（除了張延祥
    以外，你還跟別人買過毒品嗎？）也有；（在99年2 、3 月
    間，你買毒品的上游除了張延祥還有別人嗎？）也有，還有
    1 、2 個；（你怎麼確定99年3 月8 日被查獲的毒品都是張
    延祥賣給你的？）因為那一次買回來之後，還沒有用就被查
    獲了；（你在什麼時候認識莊偉志？）國中；（莊偉志什麼
    時候跟你說張延祥有在賣安非他命？）一起使用毒品的時候
    ；（時間？）89年；（你說被查獲的毒品是跟張延祥買的，
    買的數量是多少？）12-15 公克；（能否確定數量？）15公
    克；（你確定該次是跟張延祥買15公克？）是；（該次查獲
    多少公克的毒品？）我忘記了；（查獲的時候，根據資料是
    9.5 公克？）對；（你說能確定是跟張延祥買的，是因為買
    了之後還沒有使用就被查獲，但根據你上述所言數量不符？
    ）是分開放的，只查獲9.5 公克，其他的已經沖掉了；（偵
    訊筆錄中你說你用了3 公克？）是；（這與你上述所言不符
    ？）毒品買回來我不會放在一起；（為何在同一次偵訊筆錄
    中，你說你買的數量是12公克？）我還有自己原有的安非他
    命；（你跟張延祥購買毒品的時間？）我不曉得日期；（大
    概時間？）我真的忘記了；（該次購買的過程為何？）我在
    家裡，他打電話來我就下去；（他為什麼打電話來？）他打
    電話過來說他要換手機號碼，我才叫他過來；（你叫他過來
    做什麼？）買毒品；（你有沒有打過張延祥的行動電話？）
    有；（張延祥為什麼要跟你說他要換手機號碼？）因為他說
    他有通緝，電話有被監聽；（他有跟你講新的手機號碼嗎？
    ）有，號碼我忘記了；（你有沒有記下來？）我沒有記在電
    話裡，我有記在紙上，紙已經不在了；（你不記在電話、記
    在紙上紙又不見了，怎麼跟張延祥聯絡？）我們不常聯絡，
    要聯絡的時候才會問；（當天是什麼時候張延祥打電話給你
    ？）晚上六、七點；（他什麼時候到你家？）一樣是晚上，
    應該是下午還是晚上8 、9 點；（到底是下午還是晚上？）
    應該是下午；（你曾經在偵查訊問時說，跟張延祥買最多是
    半兩的安非他命，你知道半兩是多少公克？）17.5公克；（
    你這次跟張延祥買多少安非他命？）2 萬元；（你每次1 克
    買多少錢？）有時候2,500 元，有時候2,000 元；（半兩你
    說是17.5公克，每克2,000 元，應該是多少錢？）3 萬多；
    （你買多少錢？）2 萬；（為什麼差這麼多？）拿多的話比
    較便宜；（你有吸食安非他命嗎？數量為何？）有，吸食的
    量一天的話0.5 公克；（你為何將毒品分裝成15小包？）方
    便藏匿；（你在分裝的時候，有使用你自己的磅秤嗎？）有
    ；（為什麼要用磅秤分裝？）我會看份量夠不夠，帶去工廠
    ；（既然你用磅秤分裝，為何每小包會有不同的份量？）控
    制我自己吸食的量。【以下為被告詢問證人；（97年年底時
    ，你是否在北所勒戒過？）有；（是否在仁十九房？）是；
    （當時那裡是不是有一個阿炮？）有；（98年年初我勒戒出
    所時，我們是經由阿炮介紹認識，你那時常常腳痛向我借錢
    ？）沒有啊；（你說警察常去你家找我，是哪時候？）我第
    一次出事情的時候，日期我忘記不曉得，應該89年。】」等
    情（見本院100 年4 月19日審理筆錄）等情。
(三)、如上證人蔡某雖均堅詞其係向被告張延祥購買第2 級毒品安
    非他命一情，乍視之，顯有十足懷疑被告有公訴所指之犯嫌
    ，然此僅止於懷疑，就證據之抉擇觀之，其單一之指述，縱
    令經十數次或百次之同一證述，亦仍為證人單一方向之指述
    ，就此若別無他項證據為之補強，實無從逕就此為被告不利
    之推論，否則即有違背刑事訴訟有罪認定所採嚴格證據法則
    之適用。況且於證人處所查扣之多量毒品、分裝袋多達140
    個以及常供作秤量毒品所用之電子磅秤，並非於被告住處或
    所在處所等相密接處所查獲，故該查獲之毒品，是否可認為
    與本案起訴所指犯行有所連結，亦非無疑義；又證人如上各
    該陳述，稽以一般毒品購買者常情認知同難認基礎堅實鞏固
    ，可認其供詞隨興，行為過程籠統不見具體，與起訴所指不
    能認為相符，難為被告不利認定；本院因認不得以證人之多
    次證述【本院按：此次公訴所指係以證人有3 次證述為起訴
    論據】即謂所陳與事實相符；更且於被告住處或所在並均未
    經警查獲足供販賣工具，譬如多量分裝袋、電子秤及帳冊等
    物。因之，綜據上述，該唯一證人蔡宗池之證述，就證據上
    觀察剖悉，其陳述已無從作為被告有罪認定，本院依調查所
    得證據，仍認為尚不足以證明被告確有公訴所指販賣第2 級
    毒品安非他命之犯行，此外，復查無其他積極證據足資證明
    被告確有上述公訴人所指犯行，揆諸首開說明，因不能證明
    被告犯罪，自應為被告無罪之諭知。
據上論斷，應依刑事訴訟法第301 條第1 項前段，判決如主文。
本案由檢察官吳宗光提起公訴，經檢察官黃致中到庭執行職務。
中    華    民    國   100    年    4     月    27    日
                  刑事第2 庭審判長法  官  王屏夏
                                  法  官  曹惠玲
                                  法  官  黎錦福
以上正本證明與原本無異。
如不服本判決應於收受判決後10日內向本院提出上訴書狀，並應
敘述具體理由。其未敘述上訴理由者，應於上訴期間屆滿後20日
內向本院補提理由書（均須按他造當事人之人數附繕本）「切勿
逕送上級法院」。
                                  書記官  蔡麗春
中    華    民    國   100    年    4     月    27    日